【裁判字號】    97,上易,99
【裁判日期】    971202
【裁判案由】    遷讓房屋等
【裁判全文】
臺灣高等法院臺南分院民事判決          97年度上易字第99號
上  訴  人  乙 ○ ○
訴訟代理人  邱 明 政  律師
被 上訴 人  甲○○○
訴訟代理人  許 世 烜  律師
複 代 理人  許安德利  律師
上列當事人間請求遷讓房屋等事件，上訴人對於中華民國97年3
月27日台灣台南地方法院（96年度訴字第626號）第一審判決提
起上訴，本院於97年11月18日言詞辯論終結，判決如下：
    主    文
原判決（除確定部分外）關於命上訴人應自坐落台南縣新營市○
○段一四九地號土地上門牌台南縣新營市○○路八０三巷九號之
房屋如附圖所示斜線部分之房屋遷讓返還予被上訴人部分之訴及
該部分假執行之宣告，暨訴訟費用（除確定部分外）之裁判均廢
棄。
上開廢棄部分，被上訴人在第一審先位之訴駁回。
上訴人應將坐落台南縣新營市○○段一四九地號土地上門牌台南
縣新營市○○路八０三巷九號之建物如附圖所示斜線部分拆除，
並將土地返還被上訴人，及自民國九十四年七月五日起至返還土
地之日止，按月給付被上訴人損害金新台幣捌佰玖拾貳元。
被上訴人其餘備位之訴駁回。
第一、二審訴訟費用（除確定部分外）由上訴人負擔。
    事實及理由
一、被上訴人起訴主張：
  (一)被上訴人於民國（下同）94年6月間向原審法院民事執行處
    買受債務人郭泰宏所有系爭坐落台南縣新營市○○段149地
    號土地（下稱系爭土地）及其上門牌台南縣新營市○○路80
    3巷9號之房屋，並於同年6月20日發給不動產權利移轉證書
    ，依強制執行法第98條第1項及民法第759條規定取得上開不
    動產所有權。
  (二)有關先位之訴部分：
  1.上訴人占有上開房屋如附圖所示斜線部分（下稱系爭房屋）
    ，為無權占有，被上訴人自得依民法第767條所有物返還請
    求權之規定，訴請上訴人自系爭房屋中騰空遷出，將占有返
    還與被上訴人。
  2.再者，上訴人無權占有系爭房屋，獲有相當於租金之利益，
    成立不當得利，更屬於侵害被上訴人之所有權，亦構成侵權
    行為，被上訴人得依不當得利及侵權行為之規定，請求上訴
    人賠償相當於租金之損害。被上訴人既為系爭房屋及系爭土
    地之所有權人，依系爭建物前手郭泰宏將系爭房屋外其餘（
    3分之2）部分出租予訴外人洪振生時，每月之租金為新台幣
    （下同）15,000元之比例計算，上訴人既使用系爭房屋，自
    應給付每月相當於租金之不當得利7,500元予被上訴人。為
    此，依侵權行為及不當得利之法律關係，請求上訴人自94年
    7月5日被上訴人辦妥系爭不動產所有權移轉登記之日起，至
    交付系爭房屋之日止，按月給付相當於租金之不當得利損害
    金7,500元。
  (三)有關備位之訴部分：
  1.縱上訴人為系爭房屋之原始起造人，而系爭房屋占用系爭土
    地並無合法權源，自屬無權占有，應依民法第767條規定將
    系爭房屋拆除，將系爭土地之占有返還被上訴人。
  2.上訴人所有系爭房屋無權占用系爭土地，獲有相當於租金之
    利益，成立不當得利，更屬於侵害被上訴人之所有權，亦構
    成侵權行為，被上訴人得依不當得利及侵權行為之規定，請
    求上訴人賠償相當於租金之損害。被上訴人既為系爭土地之
    所有權人，依系爭房屋前手郭泰宏將系爭房屋外其餘（3分
    之2）部分出租予洪振生時，每月之租金為15,000元之比例
    計算，上訴人既使用系爭房屋，自應給付每月相當於租金之
    不當得利7,500元予被上訴人。
  (四)迄今系爭房地仍遭上訴人無權占用，被上訴人幾度請求返還
    ，上訴人均置之不理，為此，先位之訴部分，爰依民法第76
    7條、不當得利及侵權行為法則之規定請求上訴人遷讓系爭
    房屋及請求上訴人按月給付相當於租金之不當得利及損害賠
    償。備位之訴部分，若上訴人為系爭房屋之原始起造人，則
    依民法第767條、不當得利及侵權行為法則之規定，上訴人
    應拆除系爭房屋、返還系爭土地之占有予被上訴人，並按月
    給付相當於租金之不當得利及損害賠償等語。爰求為判決：
    1.先位聲明：上訴人應將系爭如附圖所示斜線部分之房屋，
    全部遷讓交付被上訴人，及自94年7月5日起至交屋日止，按
    月給付被上訴人相當於租金之損害7,500元。2.備位聲明：
    上訴人應將系爭房屋如附圖所示斜線部分拆除並將土地返還
    被上訴人；及自94年7月5日起至拆除系爭房屋完畢返還土地
    之日止，按月給付被上訴人相當於租金之損害金7,500元（
    原審判決命上訴人應將系爭如附圖所示斜線部分之房屋遷讓
    返還予被上訴人，並自94年7月5日起至遷讓前項房屋予被上
    訴人之日止，按月給付1,090元，及自96年9月8日起至清償
    日止，按年息百分之5計算之利息。而駁回被上訴人其餘之
    訴。被上訴人未就其敗訴部分聲明不服而告確定。）
二、上訴人則以：伊於73年間與訴外人王明賢合資購得系爭土地
    後，應有部分為6分之1，信託於訴外人王明賢名下，雙方並
    於系爭土地營建房屋，訴外人王明賢出資50萬元，就僱工部
    分伊出資150萬元，其餘材料費也是伊出資，依每坪16,000
    元論價，房屋有2,828,000元造價。伊與訴外人王明賢約定
    各擁有房屋所有權2分之1，並由伊占有使用3分之1（即如附
    圖斜線部分），訴外人王明賢占有使用3分之2。因此，上訴
    人為系爭房屋之原始起造人。另系爭土地及系爭房屋雖因訴
    外人王明賢出賣予訴外人黃鴻濱，再由其轉讓予訴外人郭泰
    宏，而致遭拍賣，依最高法院48年台上字第1475號、86年台
    上字第3586號判例意旨，上訴人所占有使用之系爭建物部分
    ，就系爭土地仍有租賃關係存在。又系爭建物於拍賣公告上
    已註明不予點交，被上訴人知悉此情仍願應買，自應承受此
    不利益等語。系爭房屋面積160坪，於73年初建時，造價費
    用超過300萬元，依97年行政院主計處所公佈資料，鋼筋建
    材物價指數平均漲幅至少2倍以上核算，現在價格絕對超過
    此數字以上，並經歷921大地震考驗，絲毫未損。何況上訴
    人住在上項建物也已23年之久，如今被上訴人明知上項土地
    鋼構建物是被訴外人王明賢等人以不合法方式，轉賣後土地
    由農會超貸抵押、導致執行法拍，被上訴人竟以法院拍定不
    點交，不但不與建築物擁有者協商補償事宜，卻惡人先告狀
    ，還要求上訴人損害賠償等事由，實無法理可言等語，資為
    抗辯。
三、兩造不爭執事項：
  (一)被上訴人於94年6月13日參與原審法院93年度執字第22801號
    就系爭土地及建物之拍賣投標，以總價8,210,200元得標拍
    定，原審法院執行處於94年6月30日核發權利移轉證書。
  (二)系爭未辦保存登記建物其中如附圖斜線部分，於上開原審法
    院查封時，係由上訴人占有使用中。
  (三)系爭建物除上訴人外，並無任何人出面主張其為原始起造人
    ，亦無任何人出面主張於被上訴人拍定前有取得所有權。
  (四)系爭建物之房屋稅籍資料查復表所列納稅義務人係郭泰宏（
    見本院卷第84頁）。
四、被上訴人主張伊取得系爭房地所有權，上訴人無權占用系爭
    房地，應自系爭房屋遷出，並給付占用系爭房屋相當於租金
    之賠償，為上訴人所否認，並以前揭情詞置辯，是本件應審
    究者，即為：(一)被上訴人是否取得系爭房屋所有權？(二)上訴
    人是否為系爭房屋之原始起造人而有權占用系爭房屋？(三)被
    上訴人得否向上訴人依不當得利或侵權行為之損害賠償請求
    權，請求賠償相當於租金之損害？茲分述如下：
  (一)按強制執行法第98條規定，拍賣之不動產，買受人自領得執
    行法院所發給權利移轉證書之日起，取得該不動產之所有權
    ，債務人甲之違章建築既經法院拍賣由乙承買，並取得權利
    移轉證書，即應認乙為該違章建築之所有權人，縱不能依法
    登記，但依民法第759條，亦僅不能處分其物權，不能否認
    其已取得之所有權（司法院78年3月16日廳民二字第261號
    函，見民事法律問題研究彙編第7緝708頁)。惟查強制執行
    中拍賣之不動產為第三人所有者，其拍賣為無效。所有權人
    於執行終結後，亦得提起回復所有權之訴請求返還，法院判
    令返還時，原發管業證書當然失其效力，法院自得命其繳銷
    （司法院院字第578號解釋參照）。至強制執行法第98條規
    定拍賣之不動產，買受人自領得執行法院所發給權利移轉證
    書之日起，取得該不動產所有權，係指拍賣之不動產本得為
    強制執行之標的物者而言，若不動產屬於第三人所有，而不
    應為強制執行之標的物者，即應依上開解釋辦理（最高法院
    30年上字第2203號判例參照）。經查：被上訴人雖經強制執
    行拍賣程序拍定買受系爭房屋，並取得權利移轉證書（見原
    審卷第58至61頁）。然系爭未保存登記建物既為第三人之上
    訴人出資起造，則上訴人仍為系爭建物所有權人，依前揭說
    明，上訴人即為原始取得系爭房屋之所有權，不因被上訴人
    於上開法院之拍定取得權利移轉證書而有影響，上開法院之
    拍賣為無效。
  (二)查上訴人主張系爭未保存登記建物為其與訴外人王明賢所共
    同出資合建等情，業據其提出共同承買契約書、和解契約書
    為證（本院卷第116、118頁），觀諸上開共同承買契約書內
    容已表明由上訴人與訴外人王明賢共同承買系爭土地，而協
    議以訴外人王明賢之名義登記，參以上開和解契約書第6條
    亦約定：「乙方（即上訴人）同意與王明賢合建房屋之建物
    乙方使用3分之1，餘3分之2由甲方使用」，又證人王清揚於
    原審亦證稱：「被告（即上訴人，下同）的房子沒有包給人
    家，也沒有交給我做，都是被告自己找工人做的，就我所知
    被告是分別找木工、鐵工等等來施作，水電由被告自己施作
    ，有些工程被告自己做」、「被告有拜託我清點鐵材，並且
    督促工人，我沒有向被告拿薪水。」「（你有幫被告開吊車
    買建材過嗎？）有，買水泥、砂、磚，金額多少不記得了。
    」、「（復興路803巷9號是由何人興建？）被告與王明賢出
    資，王明賢出資沒有超過50萬。」、「（王明賢是否有告訴
    你他出資50萬？）沒有，是被告告訴我的。」「（你是否知
    道蓋系爭房屋需要多少錢？）差不多200多萬。我是從事這
    種行業我最瞭解蓋系爭房子需要多少錢。被告給工人的錢都
    是他自己發的，沒有經過我，但是被告蓋的房子鋼骨結構就
    可以看得出來50萬是不夠蓋的。他給工人多少錢，我沒有看
    過，因為我不管錢。」等語（見原審卷第104、105頁）；而
    證人洪進丁於原審亦證稱：「被告（指上訴人）在蓋系爭房
    屋是有向我買石棉瓦，大約買了200多片，錢是我向被告收
    取的。是被告向我叫貨的。」「（被告向你買的石棉瓦是否
    搭蓋在系爭房屋屋頂？）買賣時間我忘記了，但確定是蓋這
    間房屋，因為是載到這個地點」等語（見原審卷第106頁）
    ；證人徐明國於原審亦證稱：「（你有無親眼看到被告僱傭
    這些工人？）我是在那邊泡茶知道這些人。那些人是被告僱
    傭的，是被告告訴我的。」等語（見原審卷第131、132頁）
    ，足見上訴人除僱工外，尚出資購買建材、請人送貨，若系
    爭房屋非其出資所建，上訴人實無參與系爭房屋施工建築之
    可能。又上訴人主張其申裝系爭房屋之水電，並提出繳費收
    據為證等語，查系爭房屋原始申裝用電資料雖因逾保存年限
    而銷毀，然於76年6月製表供電，用電戶名為上訴人乙○○
    ，迄今仍繼續使用中等情，亦有台灣電力股份有限公司新營
    區營業處97年6月26日D新營字第09706001471號函在卷可考
    （見本院卷第91頁），是上訴人主張其為系爭房屋之原始起
    造人，應非無據。
  (三)上開原審法院93年度執字第22801號強制執行事件中，依臺
    南縣稅捐稽徵處93年10月25日南縣稅房字第0930063219號函
    檢附之系爭房屋之房屋稅籍資料查複表所示，系爭房屋當時
    之納稅義務人為訴外人郭泰宏，固有台南縣稅務局97年6月2
    7日南縣稅房字第0970036188號函檢附系爭房屋之稅籍資料
    備註欄說明：「該坐落房屋由王明賢君於76年1月承諾申請
    設立門牌及稅籍，85年因買賣移轉給郭泰宏君，94年因法院
    拍賣移轉給甲○○○君」（見本院卷第92、93頁），惟上訴
    人與訴外人王明賢出資合建系爭房屋，並協議以訴外人王明
    賢之名義登記等情，已如上述，則系爭房屋稅籍資料未以上
    訴人名義登記，亦核與常情無違。又上訴人因系爭房屋遭債
    權人查封拍賣乙事，與訴外人王明賢、黃鴻濱、郭泰宏間涉
    有刑事訴訟案件，有臺灣臺南地方法院檢察著檢察官89年度
    偵續1字第4號起訴書、94年度發查偵字第399號不起訴處分
    書及原審法院89年易字第2031號刑事判決書在卷可稽（見原
    審卷第43至49頁、第62至66頁），黃鴻濱曾經原審法院以背
    信罪判處有期徒刑六月，惟經本院90年度上易字第164號改
    以無罪判決確定在案，有本院調閱之上開刑事判決附卷可稽
    ；而上訴人遭被上訴人提出侵占之告訴則獲不起訴處分。是
    證人王明賢於原審證稱：不記得系爭房屋係何人起造云云（
    見原審卷第80頁），即難憑為上訴人不利之認定。又原審法
    院就系爭房屋強制執行程序進行中，雖未聲明異議或依法提
    起第三人異議之訴，然強制執行未必為第三人所知悉，或第
    三人不及提起異議之訴者所在多有，自難以上訴人未於該強
    制執行程序提起第三人異議之訴遽認其並非系爭房屋之原始
    起造人。
  (四)綜上所述，上訴人為系爭房屋之原始起造人，是故系爭房屋
    既屬第三人之上訴人所有，法院關於此部分之強制執行拍賣
    應屬無效，系爭房屋仍屬上訴人所有。從而，被上訴人之上
    開先位聲明請求上訴人自系爭房屋如原判決附圖所示斜線部
    分遷讓交還被上訴人，並請求自94年7月5日起至交屋日止，
    按月給付相當於租金之損害7,500元，即屬無據，不應准許
    。原審未予細察，就此部分遽為被上訴人勝訴之判決，顯有
    未洽，上訴意旨指摘此部分判決不當，求予廢棄改判，為有
    理由，應由本院將原判決廢棄，改判如主文第一、二項所示
    。
五、另按當事人提起預備合併之訴，其備位之訴係以先位之訴有
    理由為解除條件，惟被告對於先位之訴敗訴部分提起上訴，
    該備位之訴並生移審之效力，如第二審法院認原告先位之訴
    無理由，而原告併請求法院就備位之訴為裁判時，第二審法
    院應就備位之訴為裁判（最高法院72年第8次民事庭會議決
    議參照）。本件被上訴人即原告先位之訴經核無理由，已如
    前述，被上訴人併就備位之訴請求裁判，應予准許，爰就被
    上訴人備位之訴有無理由審酌如下：
  (一)查被上訴人於94年6月間向原審法院民事執行處買受債務人
    郭泰宏所有之系爭土地，並於同年6月20日發給不動產權利
    移轉證書，依強制執行法第98條第1項及民法第759條規定取
    得系爭土地之所有權，應可認定。又按「土地法第43條所謂
    登記有絕對效力，係為保護因信賴登記取得土地權利之第三
    人而設。」、「土地法第43條所謂登記有絕對效力，旨在保
    護信賴登記之善意第三人，以維交易安全。」（最高法院40
    年台上字第1892號判例、90年度台上字第792號判決參照）
    。
  (二)上訴人雖主張：郭泰宏於83年間以系爭土地向台南縣鹽水鎮
    農會借款2,100萬元，設定本金最高限額抵押2,730萬元，足
    見系爭土地及建物確實有相當之價值，而被上訴人係當時鹽
    水鎮農會總幹事陳行昌之妹，明確知悉系爭不動產之糾紛，
    仍故意於鹽水鎮農會聲請強制執行拍賣時，執行法院已於拍
    賣時載明不負點交之責，竟仍在第一次拍賣時即加價應買，
    實非善意第三人云云，惟被上訴人否認知悉系爭不動產之糾
    紛，且被上訴人既未於拍賣前參與上訴人和系爭房屋之前手
    郭泰宏、黃鴻濱等間之糾葛及和解，亦非上開原審87年度訴
    字第12號暨本院87年度上字第603號事件之當事人，有上開
    調閱之卷宗暨契約書附卷可稽，已難認被上訴人惡意知悉上
    訴人之權利糾葛；又有關原審法院93年度執字第22801號強
    制執行事件中，依臺南縣稅捐稽徵處93年10月25日南縣稅房
    字第0930063219號函檢附之系爭房屋之房屋稅籍資料查復表
    所示，系爭房屋當時之納稅義務人為訴外人郭泰宏，亦非上
    訴人名下，有台南縣稅務局97年6月27日南縣稅房字第09700
    36188號函檢附系爭房屋之稅籍資料備註欄說明：「該坐落
    房屋由王明賢君於76年1月承諾申請設立門牌及稅籍，85年
    因買賣移轉給郭泰宏君」（見本院卷第92、93頁）。再者，
    觀諸原審法院就系爭房屋強制執行之過程中，曾就系爭房屋
    送請長鴻不動產鑑定有限公司鑑價，且上訴人知悉因系爭房
    屋已遭債權人查封拍賣乙事，上訴人亦自承業於系爭房屋居
    住達20餘年，是其就系爭房屋遭強制執行乙節，自無法諉為
    不知，然其於系爭房屋強制執行程序進行中，竟從未聲明異
    議或依法提起第三人異議之訴等保護自己權利之主張，令第
    三人無從知悉系爭房屋有何產權爭執，亦有本院調閱之上開
    原審93年度執字第22801號強制執行事件卷宗附卷可憑。則
    被上訴人既無法自客觀上知悉上訴人有何占有權源存在；上
    訴人復未就被上訴人非為善意第三人，舉出確證以實其說，
    難遽認被上訴人即有惡意（明知有關系爭房屋產權上上訴人
    與王明賢、黃鴻濱、郭泰宏等人間之糾葛及和解之情形），
    而為非善意第三人，上訴人即無可對抗被上訴人之合法權源
    。
  (三)又「按土地與房屋為各別之不動產，各得單獨為交易之標的
    。建築物與基地同屬一人所有，僅將土地出賣時，因建築物
    性質上不能與基地使用權分離而存在，於此情形，應認基地
    買受人與建築物所有人就基地成立租賃關係，本係調和建築
    物所有人與基地所有人間之關係，使原存在之建築物不因其
    所占用之基地移轉他人，而成無權占有土地，致遭土地所有
    人以所有權之作用，請求將之拆除，對建築物所有人及社會
    經濟造成不利之影響。依此事實所成立之土地租賃關係，以
    建築物存在為前提，苟該建築物滅失或不堪使用，其租賃關
    係即歸於消滅。」（最高法院86年度台上字第3586號判決參
    照）。查本件系爭情形並非如上開實例建築物與基地同屬一
    人所有，而僅將土地出賣之情形，應認基地買受人與建築物
    所有人就基地成立租賃關係；本件被上訴人以向法院拍定系
    爭土地為由登記為系爭土地所有權人，依上開所述，上訴人
    又未能舉證證明被上訴人非善意第三人，自有土地法第43條
    規定之適用，在該登記未塗銷以前，其登記有其效力，被上
    訴人既因信賴登記而取得系爭土地所有權，自屬受保護之善
    意第三人，有權訴請上訴人拆屋還地，上訴人並非系爭土地
    之真正權利人，無從主張被上訴人尚未取得系爭土地之所有
    權而為抗辯。又系爭房屋係上訴人所原始建築，被上訴人既
    向法院拍賣取得系爭土地所有權，上訴人自無從引用上開實
    務意旨，認可取得系爭房屋之合法土地租賃之法律關係。是
    上訴人起造之系爭房屋即無合法權源占用系爭土地，堪予認
    定。
  (四)次按無法律上之原因而受利益，致他人受損害者，應返還其
    利益。雖有法律上之原因，而其後已不存在者，亦同，民法
    第179條定有明文。又按不當得利之法則請求返還不當得利
    ，以無法律上之原因而受利益，致他人受有損害為其要件，
    故其得請求返還之範圍，應以對方所受之利益為度，非以請
    求人所受損害若干為準，無權占有他人土地，可能獲得相當
    於租金之利益為社會通常之觀念，是被上訴人抗辯其占有系
    爭土地所得之利益，僅相當於法定最高限額租金之數額，尚
    屬可採（最高法院61年台上字第1695號判例參照）。經查：
    本件被上訴人係於94年6月20日經原審民事執行處核發系爭
    土地權利移轉證書時取得系爭土地所有權，而上訴人起造之
    上開系爭房屋，無法律權源占用系爭土地之事實，既經認定
    ，則被上訴人主張上訴人自94年7月5日起至拆除系爭房屋交
    還系爭土地之日止，無權占有使用系爭土地3分之1，並因而
    造成被上訴人無法使用系爭土地，請求上訴人給付相當於租
    金之損害，洵屬有據。
  (五)再查系爭土地地目為「養」、其土地使用分區為「農業區」
    ，系爭土地位於住宅區小型巷弄內，與市場、學校、醫院、
    郵局等設施距離非近，且距離聯外道路之台南縣新營市○○
    路及復興路均尚有一段距離，此有新營市公所93年11月22日
    所服字第1501號都市計畫土地使用分區（或公共設施用地）
    證明書、不動產估價報告之不動產現況分析表（見93年度執
    字第22801號卷）可稽。又揭土地價額，依法定地價；建築
    物價額，依該管縣市地政機關估定之價額，土地法施行法第
    25條亦有明文。爰審酌系爭土地坐落之地理位置，附近商業
    、交通、生活機能等情形認系爭土地相當於租金之不當得利
    ，以土地申報總價額年息百分之5為適當。查系爭土地面積
    1,487平方公尺，93年1月份之申報地價為每平方公尺432元
    ，有土地登記簿謄本附於93年度執字第22801號卷可稽，而
    被上訴人主張上訴人所有未保存登記之房屋占用之系爭土地
    3分之1，基此計算，被上訴人主張上訴人占用系爭土地每月
    之損害金以892元（計算式：1487平方公尺×432元×5％1
    2月3＝892元，元以下四捨五入）為適當，逾此範圍之請
    求，即屬無據。
  (六)末按給付無確定期限者，債務人於債權人得請求給付時，經
    其催告而未為給付，自受催告時起，負遲延責任；其經債權
    人起訴而送達訴狀，或依督促程序送達支付命令，或為其他
    相類之行為者，與催告有同一之效力；遲延之債務，以支付
    金錢為標的者，債權人得請求依法定利率計算之遲延利息；
    應付利息之債務，其利率未經約定，亦無法律可據者，週年
    利率為百分之5；民法第229條第2項、第233條第1項前段及
    第203條定有明文。經查，本件損害賠償並無確定給付期限
    ，從而，被上訴人本於不當得利之法律關係，請求上訴人給
    付被上訴人自94年7月5日起至拆除系爭房屋返還系爭土地止
    ，按月給付892元（至被上訴人請求自原審追加被告準備書
    狀繕本送達翌日即96年9月8日起，按年息百分之5計算之利
    息部分業經於本院言詞辯論時撤回，見本院97年11月18日筆
    錄第3頁），為有理由，逾此部分，為無理由。
六、綜上所述，上訴人之抗辯伊是系爭房屋之原始建築人，系爭
    土地其曾有共有權6分之1，只是後來信託登記在王明賢名下
    ，其自始有權占有系爭土地云云，並不足採。被上訴人備位
    聲明主張上訴人無權占有系爭土地，並依不當得利法律關係
    ，請求上訴人給付被上訴人自94年7月5日起至拆除房屋返還
    系爭土地之日止，按月給付相當於租金之不當得利892元，
    為有理由，應予准許，逾此部分之請求則屬無據，應予駁回
    。本件被上訴人先位之訴部分，既無理由，自應駁回。原審
    未遑詳查遽依被上訴人之先位聲明判「命上訴人應自坐落台
    南縣新營市○○段149地號土地上門牌台南縣新營市○○路
    803巷9號之房屋如附圖所示斜線部分之房屋遷讓返還予被上
    訴人，上訴人應自94年7月5日起至遷讓返還房屋予被上訴人
    之日止，按月給付1,090元及自96年9月8日起至清償日止按
    年息百分之5計算之利息」，為上訴人敗訴之判決，並准予
    假執行，即有未合，上訴意旨據此指摘原判決不當，求予廢
    棄改判，為有理由，自應由本院廢棄改判如主文第三項所示
    。至被上訴人其餘備位之請求部分，為無理由，應予駁回。
    又被上訴人聲明願供擔保宣告假執行部分，查本件系爭訴訟
    標的價額僅82萬元，未逾150萬元，不得上訴第三審而確定
    得以執行，故就其勝訴部分，毋庸宣告假執行。
七、本件事證已臻明確，兩造其餘攻擊、防禦方法及舉證，核與
    判決之結果不生影響，爰毋庸逐一論述，附此敘明。
據上論結，本件上訴人關於先位之訴之上訴，為有理由；被上訴
人關於備位之訴為一部有理由，一部無理由；爰依民事訴訟法第
450條、第449條第1項、第79條，判決如主文。
中    華    民    國    97    年    12    月    2     日
                  民事第三庭    審判長法  官  陳光秀
                                      法  官  李文賢
                                      法  官  莊俊華
上為正本係照原本作成。
不得上訴。
中    華    民    國    97    年    12    月    5     日
                                      書記官   吳銘添


司法院資訊處製作；財團法人民間司法改革基金會備份。
